臺灣高等法院臺中分院民事判決　九十年度再易字第四一號
　　　再審原告　　甲○○○○○.
　　　送達代收人　乙○○
右當事人間請求給付工程款事件，再審原告對於中華民國九十年九月二十五日本院九
十年度上易字第二０二號確定判決提起再審，本院判決如左：
    主      文
再審之訴駁回。
再審訴訟費用由再審原告負擔。
    事實及理由
一、再審原告主張：
（一）本件系爭鐵架工程確由立全混凝土股份有限公司（以下稱立全公司）向再審被
      告定作，此由：
（１）立全公司應對再審原告負回復原狀工程，如係再審原告自行定作部分，承攬人
      於施工之前均會送估價單予再審原告，所送來之材料亦由再審原告簽收，系爭
      工程因非再審原告定作，故而再審被告從未將估價單送給再審原告，所送材料
      也未由再審原告簽收，再審被告因向立全公司負責，故所送材料均由立全公司
      過磅確認數量。
（２）再審被告承攬立全公司定作之將再審原告泳池屋頂回復原狀之鐵架工程，其運
      送至再審原告泳池之鐵架材料，均需先運至立全公司過磅秤重，以明再審被告
      所送之鐵材確實之重量，俾便將來核算應給付之工程款。該過磅單據上除有重
      量外，尚有立全公司蓋用『統一發票專用張』以確認鐵材之重量，故絕非如證
      人陳昌堯所證，任何人均得到其公司過磅。
（３）再審被告所提出之估價單據列有四筆吊廢土之費用，再審被告亦自承係立全公
      司所雇用之挖土機司機林清波要求幫忙吊廢土，亦證明系爭工程之定作人確為
      立全公司。
（４）再審被告以立全公司負欠其工程款為由，向台灣彰化地方法院聲請對立全公司
      之動產為假扣押。益見，系爭承攬關係存在於再審被告與立全公司間，否則苟
      定作人既為再審原告，再審被告所修繕之地點又屬再審原告所有，再審被告自
      應對再審原告聲請假扣押，再審被告有何債權得以對立全公司請求？其理至明
      。
（５）又再審原告於原審庭訊中表示：被上訴人曾向上訴人表示，須問立全公司是否
      願付款？若立全公司同意付款，被上訴人才同意施工等語，而再審被告就此部
      分並不爭執，並稱「立全公司陳昌堯要我儘快修復」（參見原審八十九年十二
      月十三日言詞辯論筆錄）是系爭鐵架工程之承攬契約應存在於再審被告與立全
      公司間甚明。
（二）原確定判決理由與主文顯有矛盾：
（１）原審判決以惟承攬關係形成時，係兩造及代表之立全公司與被上訴人簽立切結
      書之陳昌堯均在場乙節，為兩造及訴外人陳昌堯所承認。惟查：簽立切結書時
      ，兩造及代表立全公司之訴外人陳昌堯均在場無訛，惟系爭承攬契約非於簽立
      切結書當時成立，係簽立切結書後，立全公司方向再審被告定作，故而原審顯
      係誤認。
（２）原審判決以訴外人陳昌堯於原審及本院準備程序中三次到庭，均一貫稱伊固簽
      立切結書，承諾賠償被上訴人之損害，但非伊找上訴人前去施工，承攬關係應
      係存在於兩造之間，事後被上訴人再向伊請款而已等情不移，前後供詞均屬一
      致。惟查：陳昌堯雖代理立全公司與再審原告書立切結書，惟並不代表陳昌堯
      仍得立全公司授權向再審被告定作系爭工程。原審僅因陳昌堯證稱非伊找再審
      被告前去施工，即驟認承攬關係存在於兩造間，自係率斷。
（３）原審判決以上訴人指稱：伊於八十六年間起，即與被上訴人長期合作為其維修
      游泳池，且伊以前與立全公司並無來往，而係九二一地震後始有交易等情，分
      別為被上訴人與陳昌堯所承認，則被上訴人本於對於上訴人之熟識與信賴，逕
      由其找上訴人前去修復毀損之設施，且因兩造頗為熟識，平時交往頻繁，關係
      密切，因此未據簽立書面，亦合於常情。反之，立全公司與上訴人既不熟識，
      且以前無任何交易之經驗，彼此以無信賴之關係，殊不可能由其湊巧找到平時
      為被上訴人維修之夥伴即上訴人前去修復損害，且立全公司與上訴人既不熟識
      ，亦無信賴關係，如由其定作，衡情亦不可能無任何估價，簽約或書面確認之
      工作，而放任上訴人施作，再一一付帳之理。惟查：再審原告泳池之鐵架工程
      本係由佑連營造有限公司所施作，再審原告僅較小之補修工程方由再審被告補
      修。立全公司係生產混凝土，故而其與再審原告之鐵架工程及國力營造之泥作
      工程均有業務往來；且立全公司之廢水，復流經再審被告之農地，再審被告與
      立全公司之關係密切，故而立全公司始向再審被告定作系爭鐵架工程。原審驟
      信陳昌堯迴護立全公司之詞，即認立全公司與再審被告並不熟識，系爭承攬契
      約自存在於兩造，亦係率斷。
（４）原審判決以立全公司已與被上訴人簽立切結書，承諾被上訴人為修復其損害所
      花費之一切費用，其均願無條件負責賠償，此有該切結書在卷可考。是立全公
      司並無迴避其責任之情形，苟本件確係其向上訴人所定作，其應無拒絕上訴人
      請求之理。惟查，證人陳昌堯一再表示立全公司願負責賠償，惟立全公司之法
      定代理人並不願賠償，再審原告於台灣彰化地方法院八十九年度訴字第一九一
      號侵權行為損害賠償事件中，立全公司即一再拒絕負損害賠償責任，並稱陳昌
      堯僅授權十萬元範圍，超過十萬元陳昌堯並無代理權，亦否認該切結書陳昌堯
      係合法代理人。
（５）原審判決以被上訴人與立全公司所立之切結書係記載：「．．．乙方（即被上
　　　訴人）恢復正常營運之花費之一切費用，甲方（即立全公司）願無條件賠償」
　　　等語（見一審第二十二頁反面），亦已約定先由被上訴人付費，再由立全公司
　　　賠償之旨，是據此約定，殊無仍由立全公司逕向上訴人定作之理，足認上訴人
　　　主張為真實，堪以採信。惟查：再審原告所花費之一切費用，依該切結書應由
　　　立全公司負責，惟立全公司係負賠償責任之人，其斷無任由再審原告自行定作
　　　再由承攬人漫天要價，其均負賠償責任之理。故而立全公司對於系爭鐵架工程
　　　，及國力營造之泥作工程，其法定代理人黃添財與葉新化均係立全公司熟識之
　　　人，方由立全公司委由其施作，而可避免工程費用過高。
（６）原審判決以上訴人施前所用之材料先送至立全公司過磅，並由立全公司囑上訴
      人吊走施工現場之廢土及付費云云，為上訴人及證人陳昌堯所是認，惟上訴人
      及證人陳昌堯均辯稱：上訴人僅係借用地磅而已等語，互核一致，且立全公司
      就其委上訴人吊離廢土部分既已承認，並自為付費，益證其所辯本件非其定作
      ，故其無庸直接付款予上訴人乙節為可採。惟查：該過磅單據上除有重量外，
      尚有立全公司蓋用『統一發票專用章』以確認鐵材之重量，故絕非再審被告向
      其借用地磅，因再審被告於承買鐵材之時，其因向出貨廠商確認重量，鐵材業
      已載運至施工處，何有再行過磅之理？均足證，立全公司為確認再審被告所送
      之鐵材確實之重量，俾便將來核算應給付之工程款。
（三）原確定判決就影響於判決之重要證物，漏未斟酌：
　　　原審判決以上訴人施工前所用之材料先送至立全公司過磅，並由立全公司囑上
　　　訴人吊走施工現場之廢土及付費云云，為上訴人及證人陳昌堯所是認，惟上訴
　　　人及證人陳昌堯均辯稱：上訴人僅係借用地磅而已等語，互核一致，且立全公
　　　司就其委由上訴人吊離廢土部分既已承認，並自為付費，益證其所辯本件非其
　　　定作，故其無庸直接付款予上訴人乙節為可採。惟查，再審被告所提之估價單
　　　據列有四筆吊廢土之費用，再審被告亦自承係立全公司所僱用之挖土機司機林
　　　清波要求幫忙吊廢土，其為立全公司委託林清波，林清波要求再審被告幫忙吊
　　　廢土，該筆吊廢土費用立全公司並未支付，反由再審被告列於系爭工程款中，
　　　向再審原告請求（見證物：估價單乙紙），故而原審認立全公司就其委再審被
　　　告吊離廢土部分既已承認，並自為付費，益證其所辯本件非其定作，故其無庸
　　　直接付款予再審被告乙節為可採，實係誤認。
（四）本件再審原告係於九十年十月四日收受原判決，迄今尚未逾三十日之不變再審
      期間。本件原確定判決就判決理由與主文及相關證據，證人之證詞，均相矛盾
      ，其驟為廢棄原判決，自係違誤。爰依民事訴訟法第四百九十六條第一項第一
      款、第二款及第十三款及第四百九十七條，提起再審之訴。並聲明：求為判決
　　　：(一)原確定判決關於命再審原告給付再審被告新台幣（下同）八十二萬二千四
　　　百三十九元及自民國（下同）八十九年七月二十日起至清償日止，按年息百分
　　　之五計算之利息廢棄。(二)右廢棄部分，再審被告之上訴（鈞院九十年上易字二
　　　０二號）駁回。(三)再審及前審之訴訟費用均由再審被告負擔。
二、再審被告方面：本件未經言詞辯論，再審被告亦未提出書狀作何聲明或陳述。
三、查再審原告與再審被告間給付工程款事件，前經本院於九十年九月二十五日以九
    十年度上易字第二０二號判決廢棄原第一審駁回再審被告於第一審之訴，並判決
    命再審原告給付再審被告捌拾貳萬貳仟肆佰拾玖元，及自八十九年七月二十日
    起，至清償日止，按年息百分之五計算之利息。該判決於九十年十月四日送達再
    審原告，再審原告於九十年十一月二日提起本件再審之訴，未逾三十日之不變期
    間，其訴應為合法，先予明。
四、茲就再審原告之主張有無理由，分述如次：
（一）關於原確定判決有無民事訴訟法第四百九十六條第一項第一款所定適用法規顯
      有錯誤部分：
（１）按民事訴訟法第四百九十六條第一項第一款所謂適用法規顯有錯誤，係指確定
      判決所適用之法規，顯然不合於法律規定，或與司法院現尚有效及大法官會議
      之解釋，或本院尚有效之判例，顯然違反者而言，並不包括漏未斟酌證據及認
      定事實錯誤之情形在內（最高法院六十年台再字第一七○號、六十三年台上字
      第八八○號判例參照）。本件再審原告並未於再審理由具體表明原確定判決有
      何民事訴訟法第四百九十六條第一項第一款所定適用法規顯有錯誤情事。
（２）至再審原告主張本件系爭鐵架工程確由立全公司向再審被告定作，此由再審被
      告從未將估價單送給再審原告，所送材料也未由再審原告簽收，再審被告因向
      立全公司負責，故所送材料均由立全公司過磅確認數量。該過磅單據上除有重
      量外，尚有立全公司蓋用『統一發票專用張』以確認鐵材之重量，故絕非如證
      人陳昌堯所證，任何人均得到其公司過磅。再審被告所提出之估價單據列有四
      筆吊廢土之費用，再審被告亦自承係立全公司所雇用之挖土機司機林清波要求
      幫忙吊廢土，亦證，系爭工程之定作人確為立全公司。再審被告以立全公司負
      欠其工程款為由，向台灣彰化地方法院聲請對立全公司之動產為假扣押。益見
      ，系爭承攬關係存在於再審被告與立全公司間。又再審原告於原審庭訊中表示
      ：被上訴人曾向上訴人表示，須問立全公司是否願付款？若立全公司同意付款
      ，被上訴人才同意施工等語，而再審被告就此部分並不爭執，並稱「立全公司
      陳昌堯要我儘快修復」（參見原審八十九年十二月十三日言詞辯論筆錄）是系
      爭鐵架工程之承攬契約應存在於再審被告與立全公司間甚明云云。查本院原確
      定判決認定：「本件爭執要旨為系爭鐵架工程承攬契約究存在於兩造間，或上
      訴人（即本件再審被告）與立全公司間？本院查：被上訴人經營之泳池於八十
      八年九月二十一日大地震時，遭訴外人立被上訴人（即本件再審原告）經營之
      泳池於八十八年九月二十一日大地震時，遭訴外人立全公司倒塌之水泥桶壓毀
      部分設施，訴外人立全公司曾於同日由證人陳昌堯代理簽訂切結書允諾賠償被
      上訴人之一切損失，事後該泳池之屋頂鐵架及烤漆浪板等修復工程由上訴人施
      作完成等情，為兩造所不爭執。本件承攬關係固未簽立之承攬之書面為證，為
      兩造所是認，惟承攬關係形成時，係兩造及代表之立全公司與被上訴人簽立切
      結書之陳昌堯均在場乙節，為兩造及訴外人陳昌堯所承認。經查：訴外人陳昌
      堯於原審及本院準備程序中三次到庭，均一貫證稱伊固簽立切結書，承諾賠償
      被上訴人之損害，但非伊找上訴人前去施工，承攬關係應係存在於兩造之間，
      事後被上訴人再向伊請款而已等情不移，前後供詞均屬一致（見原卷六十二頁
      ，第一○二頁、本院卷第三○－三一頁），核與上訴人之指訴情節相符，參以
      ：(一)上訴人指稱：伊於八十六年間起，即與被上訴人長期合作為其維修游泳池
      ，且伊以前與立全公司並無來往，而係九二一大地震後始有交易等情，分別為
      被上訴人與陳昌堯所承認，則被上訴人本於對於上訴人之熟識與信賴，逕由其
      找上訴人前去修復毀損之設施，且因兩造頗為熟識，平時交往頻繁，關係密切
      ，因此未據簽立書面，亦合於常情。反之，立全公司與上訴人既不熟識，且以
      前無任何交易之經驗，彼此以無信賴之關係，殊不可能由其湊巧找到平時為被
      上訴人維修之夥伴即上訴人前去修復損害，且立全公司與上訴人既不熟識，亦
      無信賴關係，如由其定作，衡情亦不可能無任何估價，簽約或書面確認之工作
      ，而放任上訴人施作，再一一付帳之理。(二)立全公司既已與被上訴人簽立切結
      書，承諾被上訴人為修復其損害所花費之一切費用，其均願無條件負責賠償，
      此有該切結書在卷可考，且證人陳昌堯在原審及本院準備程序中到庭作證，均
      承認被上訴人修復之費用伊公司均願負責在卷（見一審卷第一○二頁，本院卷
      第三十頁），僅解釋稱：「白沙灣叫他去做的，地震損害情形，我不清楚，由
      白沙灣叫他去施工後，白沙灣再向我們請款」，「（白沙灣預先支付施工請款
      ，與再由白沙灣向你們請款，有何不同？）相同的，但程序上我們沒有支付上
      訴人之義務」等語（見本院卷第三十頁），是立全公司並無迴避其責任之情形
      ，苟本件確係其向上訴人所定作，其應無拒絕上訴人請求之理。(三)被上訴人與
      立全公立所立之切結書係記載：「．．．．乙方（即被上訴人）恢復正常營運
      之花費之一切費用，甲方（即立全公司）願無條件賠償」等語（見一審第二十
      二頁反面），亦已約定先由被上訴人付費，再由立全公司賠償之旨，是據此約
      定，殊無仍由立全公司逕向上訴人定作之理，足認上訴人主張為真實，堪以採
      信。雖被上訴人辯稱：上訴人施前所用之材料先送至立全公司過磅，並由立全
      公司囑上訴人吊走施工現場之廢土及付費云云，為上訴人及證人陳昌堯所是認
      ，惟上訴人及證人陳昌堯均辯稱：上訴人僅係借用地磅而已等語，互核一致，
      且立全公司就其委上訴人吊離廢土部分既已承認，並自為付費，益證其所辯本
      件非其定作，故其無庸直接付款予上訴人乙節為可採。另被上訴人雖指稱其於
      上訴人施工前，曾叫上訴人問立全公司是否願付工程款，如要付，伊才要做云
      云，同為上訴人及證人陳昌堯所否認，惟被上訴人此部之辯解縱然屬實，亦符
      上開切結書所載及證人陳昌堯所證先由被上訴人付款再向立全公司請款之旨，
      適與上訴人之主張及證人陳昌堯之證詞相合，是無從據此認定本件承攬關係存
      在於上訴人與立全公司之間。」等語，此乃法院據雙方當事人之主張、提出之
      證據，於調查、辯論後依職權所為裁量之結果，屬於事實審取捨證據、認定事
      實之範圍，與適用法規是否錯誤無涉。是本院原確定判決，本其取捨證據認定
      事實之結果，以再審被告得本於承攬之法律關係，請求再審原告給付其施作部
      分之工程款，經核尚無適用法規顯有錯誤之情事。
（二）原確定判決有無判決理由與主文矛盾部分：
      按判決理由與主文顯有矛盾者，為民事訴訟法第四百九十六條第一項第二款規
      定之再審理由。所謂判決理由與主文顯有矛盾，係指判決依據當事人主張之事
      實，認定其請求或對造抗辯為有理由或無理由，而於主文為相反意思之諭示而
      言；且須判決理由與主文相牴觸甚為顯然者，始足當之（最高法院八十年台再
      字第一三０號判例參照）。本件原確定判決於理由項下，認定再審被告主張系
      爭鐵架工程承攬契約存在於兩造間，再審被告爰依承攬之法律關係，請求再審
      原告給付工程款，為有理由，而於主文為再審被告勝訴判決之諭示。依上說明
      ，亦無判決理由與主文顯有矛盾之情形。
（三）原確定判決有無對於足以影響於判決之重要證物竟漏未斟酌部分：
      按民事訴訟法第四百九十六條第一項第十三款規定「當事人發見未經斟酌之證
      物或得使用該證物者」，雖亦為再審事由，但所謂當事人發見未經斟酌之證物
      或得使用該證物，係指前訴訟程序事實審之言詞辯論終結前已存在之證物，因
      當事人不知有此致未經斟酌，現始知之；或雖知有此而不能使用，現始得使用
      者而言。（最高法院二十九年上字第一００五號、三十二年上字第一二四七號
      判例參照）。再按對於第二審確定終局裁判，如就足影響於判決之重要證物漏
      未斟酌者，固得依民事訴訟法第四百九十七條規定，提起再審之訴。惟依此規
      定，須就足影響於判決之重要證物，漏未斟酌，始得提起再審之訴。本件再審
      原告以：「再審被告所提之估價單據列有四筆吊廢土之費用，再審被告亦自承
      係立全公司所僱用之挖土機司機林清波要求幫忙吊廢土，其為立全公司委託林
      清波，林清波要求再審被告幫忙吊廢土，該筆吊廢土費用立全公司並未支付，
      反由再審被告列於系爭工程款中，向再審原告請求（見證物：估價單乙紙），
      故而原審認立全公司就其委再審被告吊離廢土部分既已承認，並自為付費，益
      證其所辯本件非其定作，故其無庸直接付款予再審被告乙節為可採，實係誤認
      。」認原確定判決有就影響於判決之重要證物，漏未斟酌情事云云。惟查上開
      估價單係再審被告於前訴訟程序第一審審理時所提出之證物，再審原告於前訴
      訟程序時即已知其存在，並為防禦之陳述，自無何不能使用之情形。況原確定
      判決已論述：「雖被上訴人辯稱：上訴人施前所用之材料先送至立全公司過磅
      ，並由立全公司囑上訴人吊走施工現場之廢土及付費云云，為上訴人及證人陳
      昌堯所是認，惟上訴人及證人陳昌堯均辯稱：上訴人僅係借用地磅而已等語，
      互核一致，且立全公司就其委上訴人吊離廢土部分既已承認，並自為付費，益
      證其所辯本件非其定作，故其無庸直接付款予上訴人乙節為可採．．」等語（
      見上開確定判決事實及理由欄第四頁），是原確定判決業經審酌該證物，並將
      為何據此認定立全公司所稱本件非其定作，故其無庸直接付款予再審被告乙節
      為可採之事實理由詳載於判決書理由欄內，則再審原告主張原確定判決就上開
      重要證物漏未斟酌等語，自非實在，為無可取。
五、綜上，本件再審原告依民事訴訟法第四百九十六條第一項第一款、第二款、第十
    三款及第四百九十七條之規定，提起本件再審之訴，為顯無理由，爰不經言詞辯
    論以判決駁回之。
據上論結，本件再審之訴為顯無理由，依民事訴訟法第五百零二條第二項、第七十八
條，判決如主文。
中　　　華　　　民　　　國　　九十一　　年　　　五　　　月　　二十一　　日
~B1民事第二庭審判長法　官　童有德
~B2　　　　　　　　法　官　蔡秉宸
~B3　　　　　　　　法　官　翁芳靜
右為正本係照原本作成。
不得上訴。
~B　　　　　　　　書記官　陳麗玉
中　　　華　　　民　　　國　　九十一　　年　　　五　　　月　　二十七　　日
　　　　　　　　　　　　　　　　　　　　　　　　　　　　　　　　　　　　Ｂ
